【裁判字號】    97,交聲,3351
【裁判日期】    971231
【裁判案由】    聲明異議
【裁判全文】
臺灣臺中地方法院交通事件裁定        97年度交聲字第3351號
原處分機關  交通部公路總局臺中區監理所
異  議  人
即受處分人  甲○○
上列受處分人因違反道路交通管理處罰條例案件，對於交通部公
路總局臺中區監理所民國97年11月10所為之裁決（中監違字第裁
60-GE0000000號裁決書），聲明異議，本院裁定如下：
    主  文
異議駁回。
    理  由
一、原處分機關略以：異議人即受處分人甲○○（下稱受處分人
    ）所有之車牌號碼A8-8649號自用小貨車，於民國97年9月7
    日15時12分許，在臺中市○○路232號前，因「廂式自小貨
    車變更原有設備加裝座椅（2人）為自小客車」之違規，經
    臺中市警察局第三分局合作派出所警員以中市警交字第60-G
    E0000000號舉發違反道路交通管理事件通知單當場舉發。受
    處分人不服申訴，原處分機關遂依道路交通管理處罰條例第
    18條第1項規定，於97年11月10日以中監違字第裁60-GE000
    0000號裁決書裁處罰鍰新臺幣（下同）7,200元，並責令檢
    驗，於法並無不合等語。
二、受處分人甲○○之異議理由要以：
  (一)受處分人購買該車時，賣車人員聲稱該車為客、貨2用，經
    驗車人員告知此車非客、貨2用，當場拆下該座椅（底座未
    鎖上螺絲且平放未張開）、當成墊東西用途且該座椅從未鎖
    上螺絲當成座椅使用，非故意違規。
  (二)舉發當日座椅底座未銷上螺絲且座椅椅背為平放未張開，即
    橫躺U字型。
  (三)開現場警員拍照時，受處分人與另一位員警對話，受處分人
    並未於舉發員警旁觀看確認整起拍照過程，於未告知駕駛人
    情形下拍照，實有失執法之公正性、有損受處分人知的權利
    。
  (四)臺中縣議員黃秀珠服務處依受處分人陳述，函文臺中市警察
    局第三分局合作派出所，請原舉發機關檢附違規事實之相片
    ，實與現行違規應隨罰單附上違規相片不符。
  (五)原舉發機關迄今仍未回文予臺中縣議員黃秀珠服務處。
  (六)受處分人繳交罰款時，原處分機關遞交舉發照片影本給受處
    分人且當場告知受處分人沒有彩色照片。
  (七)舉發照片影本讓受處分人產生疑慮，可能為合成（椅背部分
    ）且椅背顏色與前座椅背不符，請原舉發機關提出違規相片
    ，以解真相。
  (八)交通部未明文規定，拆下來之座椅不能當成墊東西使用，當
    時座椅椅背平放未張開且其上方置放工具云云。
三、按行政機關對現行違反行政法上義務之行為人，得為下列之
    處置：三為保全證據之措施，行政罰法第34條第1項第3款前
    段定有明文；次按汽車車身、引擎、底盤等重要設備變更或
    調換，或因交通事故遭受重大損壞修復後，不申請公路主管
    機關施行臨時檢驗而行駛者，處汽車所有人新臺幣2千4百元
    以上9千6百元以下罰鍰，並責令其檢驗；汽車車身式樣、輪
    胎隻數或尺寸、燃料種類、座位、噸位、引擎、車架、車身
    、頭燈等設備或使用性質、顏色、汽車所有人名稱、地址等
    如有變更，均應向公路監理機關辦理登記。前項變更登記，
    除汽車所有人名稱、地址等變更時，免予檢驗外，餘均須檢
    驗合格，道路交通管理處罰條例第18條第1項、道路交通安
    全規則第23條第1項、第2項亦有明文。汽車之基本功能為安
    全載運客、貨，汽車座椅之規格、結構、安裝牢靠與否，攸
    關乘客人身安全，故汽車座椅自可知座椅之增設，自屬道路
    交通管理處罰條例第18條汽車車身重要設備變更，應該申請
    公路主管機關施行臨時檢驗，才能行駛。
四、經查：
  (一)本件受處分人所有之車牌號碼A8-8649號車輛於上述時地，
    有車身屬不可變更設備而變更行駛之違規事實，有臺中市警
    察局中市警交字第GE0000000號舉發違反道路交通管理事件
    通知單在卷可憑，並有舉發違規之現場照附卷可按。
  (二)依舉發照片所示，車號A8-8649號車之車內座椅，車內除前
    面設有駕駛座位及副駕駛座位外，於後方亦設有座位，椅背
    豎立並套上藍白色相間為底圖、附有紅色花朵之汽車座椅套
    ，與前方駕駛座、副駕駛座為相同之款式之椅套，受處分人
    雖聲稱椅背平放未張開，橫躺呈U字型之情形即與事實不符
    。
  (三)又受處分人辯稱原舉發機關於未告知受處分人情形下拍照，
    實有失執法之公正性、有損受處分人的權利。惟對於違反行
    政法上義務之行為，行政機關本得保全證據指施，前揭行政
    罰法第34條第1項第3款定有明文，且本件原舉發機關就受處
    分人違規之事實予以拍照存證，亦未逾越必要之程度，受處
    分人指摘原舉機關拍照之行為有損其權利，即屬無據。
  (四)復依卷附原舉發照片所示，本案系爭車輛內駕駛座後方設有
    座位，且椅背豎立並套有與駕駛座椅相同之椅套，已如前述
    ，受處分人既已於系爭車輛加裝加裝座椅，即應依道路交通
    處罰條例第18條第1項申請公路主管機關施行臨時檢驗，惟
    受處分人竟未依上開規定，申請臨時檢驗，即予行駛，即有
    汽車重要設備變更而行駛之違規，是本件違規事實應堪認定
    ；復衡以警察為維持交通秩序，依法執行職務，立場應是客
    觀公正，且與受處分人素不相識，亦無宿怨，當無設詞誣攀
    之理，是其所為舉發，應屬真實可信。此外，本院經查亦無
    任何證據足資證明執勤警員有捏造事實、違法取締之情事，
    則執勤警員本其維護交通秩序、安全職責所為之當場舉發，
    自應受到合法、正確之推定。受處分人以未收受原違規事實
    之彩色相片，原處分機關亦僅檢附相片影本，該照片有合成
    之疑慮云云為辯，亦不影響本案事實之認定，再受處分人至
    今亦無法提出任何對其有利之證據供本院參酌，其空言指摘
    原處分不當，自不足採。
五、綜上所述，汽車加裝座椅，應屬汽車車身等重要設備之變更
    ，為保障現實或隨時潛在可能使用該加裝座椅之乘客安全，
    受處分人自應先行申請公路主管機關施行臨時檢驗，方能駕
    用該加裝後一排座椅、預供載客使用之自小貨車。原處分機
    關援引道路交通管理處罰條例第18條第1項規定為本件裁罰
    ，於法有據，並無違誤。至受處分人其餘異議之理由，均與
    本案違規事實之認定無涉，本件異議為無理由，應予駁回。
六、據上論斷，應依道路交通管理處罰條例第87條第2項，道路
    交通案件處理辦法第19條，裁定如主文。
中    華    民    國    97    年    12    月    31    日
                  交通法庭    法  官  洪挺梧
上正本證明與原本無異。
如不服本裁定，應於送達後5日內向本院提出抗告狀。
                              書記官  劉雅玲
中    華    民    國    97    年    12    月    31    日


司法院資訊處製作；財團法人民間司法改革基金會備份。
